臺灣高等法院高雄分院刑事判決　　　　 94年度上訴字第333號
上　訴　人　臺灣高雄地方法院檢察署檢察官
上　訴　人
即　被　告　甲○○
選任辯護人　陳純青律師
上列上訴人等因被告偽造文書等案件，不服臺灣高雄地方法院93
年度訴字第2331號中華民國93年12月31日第一審判決（起訴案號
：臺灣高雄地方法院檢察署93年度調偵字第56號、93年度偵字第
3008號），提起上訴，本院判決如下：
     主  文
上訴駁回。
     事  實
一、甲○○與乙○○係夫妻，2 人於民國81年起即感情不睦，甲
    ○○明知乙○○並未同意將登記乙○○名下之車牌號碼YS-2
    553 號自用小客車過戶予甲○○，竟於92年11月26日，在其
    與乙○○位於高雄市○○路80巷3 號住處，趁乙○○不在家
    之際，未經乙○○之同意，盜用乙○○所有放置於客廳抽屜
    內之印章及臥室化妝台之國民身分證各1 枚，於同日持至址
    設高雄市楠梓區德民區71號之高雄市監理處，在汽車過戶登
    記書「原車主名稱」欄內盜蓋乙○○之印文，並偽簽乙○○
    之署押各1 枚，而偽造乙○○之汽車過戶登記書，並持向高
    雄市監理處申辦汽車過戶登記行使之，使該管公務員蓋章准
    將汽車過戶登記在甲○○名下，並將該不實之過戶異動資料
    ，登載於職務上所掌之電腦車籍資料系統公文書，且據此製
    發行車執照予甲○○，足以生損害於乙○○及公路監理機關
    對於車籍管理之正確性及乙○○之權利，嗣因乙○○發現有
    異，於92年12月11日撥打電話至高雄市監理處查詢始悉上情
    。
二、案經乙○○訴由高雄市政府警察局三民第二分局報請臺灣高
　　雄地方法院檢察署檢察官偵查後聲請簡易判決處刑，原審認
    為不宜簡易判決處刑，改依通常程序審理。
     理  由
壹、程序方面：
一、按被告以外之人於審判外之言詞陳述或書面陳述，雖不符前
    4 條之規定，而當事人於法院調查證據時，知有不得作為證
    據之情形，而未於言詞辯論終結前聲明異議者，視為同意作
    為證據，法院審酌該言詞陳述或書面陳述作證時之情況，認
    為適當者，亦得為證據，刑事訴訟法第159 條之5 定有明文
    。立法意旨在於傳聞證據未經當事人之反對詰問予以核實，
    原則上先予排除，惟若當事人已放棄詰問或未聲明異議，基
    於證據資料愈豐富，愈有助於真實發現之理念，且強化言詞
    辯論主義，法院自可承認該傳聞證據例外擁有證據能力。
二、查本案檢察官及被告於原審時，對證人乙○○警訊筆錄，及
    其於偵查中未具結之陳述未聲明異議，經原審視為同意其證
    據能力，當事人及辯護人知其情形，於本院言詞辯論終結前
    ，亦未聲明異議，本院復審酌證人乙○○於警、偵訊中所陳
    內容詳盡，並無任何遭違法取供之情形，應適當作為證據，
    是證人乙○○於司法警察及檢察官訊問時所為陳述應有證據
    能力，合先敘明。
貳、實體方面：
一、有罪部分：
（一）訊據被告甲○○固承認於上述時地攜帶證人乙○○之印章
      及身分證，至高雄市監理處辦理上開車輛之過戶登記乙情
      不諱，惟矢口否認有何偽造文書犯行，辯稱：上開車輛是
      我自行出資購買使用，當初基於保險費及稅金便宜的考量
      ，才將車輛登記在乙○○名下，我與乙○○於92年10月間
      談離婚時，乙○○有同意要將車輛過戶給我，我才拿她的
      印章及身分證去監理處辦理過戶登記，更何況車輛是我個
      人所有，本來就有權利要求乙○○返還登記，縱使未經乙
      ○○授權即自行將該車輛過戶至自己名下，所為仍不生損
      害於公眾或他人云云。經查：
    1.車牌號碼YS-2553 號自用小客車原登記所有人為證人乙○
      ○，被告於92年11月26日，持證人乙○○之印章及國民身
      分證至高雄市監理處填寫汽車過戶登記書，並持以向監理
      處人員行使，使監理處人員據此辦理過戶登記，並製發行
      車執照予被告等情，業據被告供認在卷，且有行車執照、
      汽車新領牌照登記書、進倫汽車股份有限公司A 級客資料
      卡、高雄市監理處93年2 月16日高市監密二字第09300029
      69號函附之車籍異動資料、汽車過戶登記書各1 份在卷可
      考。
    2.被告於偵查中供認：我辦理上開車輛過戶沒有經過乙○○
    　同意，是我自己擅自拿乙○○的印章蓋在汽車過戶登記書
      上並簽名等語甚詳（偵字第3008號卷第28頁），其於原審
      審理時翻異前供，改稱：我於92年間與乙○○討論離婚事
      宜，乙○○當時有同意將上開車輛過戶至我名下，我大兒
      子連偉翔在旁有聽見云云（原審93年6 月10日筆錄），惟
      為證人乙○○所否認在卷（偵字第3008號卷第21頁、調偵
      字第56號卷第19頁、原審93年6 月10日、93年12月21日筆
      錄），且證人即被告與乙○○之子連偉翔於原審亦到庭證
      述：我的父母自81年起即感情不睦，於93年間就有談到離
      婚之事，主要是談小孩監護權及扶養費問題，我沒有聽見
      他們2 人談到財產分配，亦無目睹他們討論車輛過戶之事
      ，平日母親印章放在家中，我母親得知父親拿走她印章辦
      理車輛過戶後十分生氣等語甚詳（原審年7 月22日筆錄）
      ，由是足見證人乙○○並未同意將上開車輛過戶至被告名
      下，至為明確。
    3.被告又辯稱：上開車輛係其出資購買使用，本有權要求證
      人乙○○返還登記，縱未經證人乙○○授權即自行將該車
      輛過戶自己名下，所為仍不生損害於公眾或他人云云，並
      提出臺灣銀行小額貸款還款便查卡、活期儲蓄存款存摺影
      本、匯豐新民廠服務廠維修工作單、維修紀錄表各1 份為
      證。然查證人柳福松於原審到庭證述：我曾出售車牌號碼
      YS-2553 號車輛1 輛，該車是由被告到三菱汽車博愛所的
      經銷點看車，簽約時被告與乙○○均在場，我不清楚為何
      該車登記名義人為乙○○，也不知道本件被告與乙○○夫
      妻間就該車輛如何協調，更不清楚該車車款是何人出資、
      何人交付等語（原番93年12月21日筆錄），足見證人柳福
      松並不知情購車當時被告與證人乙○○間之內部關係，及
      何以上開車輛購入後登記在證人乙○○名下，是證人柳福
      松之上開證詞並不足採為有利被告之認定；且被告提出之
      臺灣銀行小額貸款還款便查卡等資料，僅可顯示被告於85
      年5 月16日曾向臺灣銀行辦理貸款，而被告開設之帳戶於
      85起至90年間有定期扣款，及被告曾多次將上開車輛送至
      維修廠維修等情事，尚無從認定上開車輛之購車款全係被
      告所支付；又證人乙○○自警訊時起，即一再堅稱其於婚
      姻關係存續中，有兼職擔任保母賺取家庭生活費，係與被
      告共同出資購買上開車輛等語，核與證人連偉翔於原審證
      述：我的父母都有負擔家庭生活費用，母親曾以帶小孩的
      方式賺錢養家等情一致（原審93年7 月22日筆錄），是上
      開車輛既於夫妻關係中登記予證人乙○○，又不能證明有
      信託登記之情形，則被告應無擅自過戶之權。被告未經乙
      ○○之同意，擅自持證人乙○○之印章及身分證辦理過戶
      ，所為仍足以生損害於公路監理機關對於車籍之管理，並
      影響證人乙○○對其財產之控管，難謂無生損害於公眾及
      他人之虞。至於被告於本院審理中聲請向玉山銀行大昌分
      行（原高雄區中小企業銀行已由玉山銀行合併）函調乙○
      ○在該行所有存款帳戶之85年及86年存提明細表，以證明
      被告向台灣銀行大昌分行貸得之修屋貸款50萬元及每月薪
      水均由告訴人提領轉入其於原高雄區中小企業銀行大昌分
      行帳戶內存放，被告購車價金即其所有之存款支付。經核
      本件事證已甚明確，無再予函調之必要。綜上所述，被告
      所辯上情，無非卸責之詞，不足採信。本件事證明確，被
      告之犯行，堪以認定。
（二）核被告盜用乙○○之印章於汽車過戶登記書，並在其上偽
      簽乙○○之署押1 枚，再持以向監理機關辦理過戶，使監
      理機關該管人員將此不實事項登載職務上所掌公文書之行
      為，係犯刑法第216 條、第210 條之行使偽造私文書罪，
      及同法第214 條之使公務員登載不實罪。被告盜蓋乙○○
      之印文及偽造其署押各1 枚，為偽造私文書之部分行為，
      其偽造私文書後持以行使，其偽造之低度行為，已為行使
      之高度行為所吸收，均不另論罪。被告所犯行使偽造私文
      書罪及使公務員登載不實罪2 罪間，有方法結果之牽連關
      係，應依牽連犯之規定從一重行使偽造私文書罪論處。
（三）原審因而適用刑法第216 條、第210 條、第214 條、第55
      條、第41條第1 項前段、第219 條，罰金罰鍰提高標準條
      例第1 條前段、第2 條之規定，並審酌被告擅將乙○○名
      下之車輛過戶於己，損害乙○○之權利，並影響公路監理
      機關對於車籍管理之正確性，犯後仍堅詞否認，態度不佳
      等一切情狀，量處有期徒刑3 月，並諭知如易科罰金，以
      300 元折算1 日。並認汽車過戶登記書上偽造之「乙○○
      」署押1 枚，應依刑法第219 條規定宣告沒收，至該登記
      書上「乙○○」印文1 枚，因係盜蓋而非偽造，自無庸予
      以宣告沒收。經核原審此部分判決認事用法並無不合，量
      刑亦屬適度。被告上訴意旨，仍執前詞，否認犯罪，指摘
      原審此部分判決不當，為無理由，應予駁回。
二、無罪部分：
（一）聲請簡易判決處刑意旨另以：被告與告訴人乙○○係夫妻
      關係，平時感情不睦，被告於92年10月27日晚上11時許，
      在高雄市○○路80巷3 號內，因與乙○○發生口角，竟基
      於傷害之犯意，徒手毆打告訴人乙○○，致乙○○受有右
      肩及左大腿瘀傷等傷害，因認被告涉犯刑法第277 條第1
      項之傷害罪嫌。
（二）按犯罪事實應依證據認定之，無證據不得認定犯罪事實；
      又不能證明被告犯罪者，應諭知無罪之判決；刑事訴訟法
      第154 條第1 項、第301 條第1 項分別定有明文。又犯罪
      事實之認定，應憑真實之證據，倘證據是否真實尚欠明確
      ，自難以擬制推測之方法，為其判斷之基礎；而認定犯罪
      事實之證據係指足以認定被告確有犯罪行為之積極證據而
      言，該項證據自須適合於被告犯罪事實之認定，始得採為
      斷罪資料，最高法院53年臺上字第656 號、29年上字第31
      05號判例足資參照。且刑事訴訟上證明之資料，無論其為
      直接或間接證據，均須達於通常一般之人均不致有所懷疑
      ，而得確信其為真實之程度，始得據為有罪之認定，若其
      關於被告是否犯罪之證明未能達此程度，而有合理懷疑之
      存在，致使無從形成有罪之確信，根據「罪證有疑，利於
      被告」之證據法則，即不得遽為不利被告之認定，亦有最
      高法院76年度臺上字第4986號判例可稽。
（三）公訴人認被告涉有傷害罪嫌，係以上開事實，業據被告於
      警、偵訊中坦承不諱，核與乙○○指訴之情節相符，並有
      高雄榮民總醫院92年10月31日受理家庭暴力事件驗傷診斷
      書在卷可憑，為其論據。訊據被告堅詞否認有上開犯行，
      辯稱：當天晚上我打電話給乙○○姐夫討論借款問題，乙
      ○○在旁不斷騷擾我，我走到屋外，她還是一直打擾我講
      電話，我就動手推開她不讓她靠近，但並未出手打她等語
      。經查：
    1.證人乙○○於警訊中指訴：被告於92年10月27日晚上11時
      許，在住處外毆打我，以致我頭部會暈，大腿受傷云云（
      92年10月28日警訊筆錄），於偵查中則稱：被告當時打我
      頭部、手腳多處，但有些部位驗不出傷，都是記載我口述
      被拉扯之身體部位云云（偵字第23799 號卷第7 頁），後
      改稱：被告於92年10月27日打我肩膀及大腿，造成我於同
      年月31日驗傷時驗出右肩瘀青、左大腿瘀青之傷害云云（
      調偵字第56頁卷第27頁），於原審審理中再證述：92年10
      月27日被告持拖鞋丟我，我的大腿被丟到受傷，被告還用
      拳頭打我頭部，但我於翌日凌晨至醫院驗傷時，外觀並無
      傷痕，只有頭暈之症狀，且該次被告下手不重，所以事後
      也沒有出現瘀青傷痕云云（原審93年12月21日筆錄），是
      證人乙○○就受被告毆打之身體部位，或稱頭部、大腿，
      或稱頭部、手腳，或稱肩膀、大腿，前後所陳不一，且互
      相岐異，是其指訴，自難採為不利於被告之認定。
    2.證人乙○○提出之92年10月28日驗傷診斷書上「檢查結果
      傷之部位形狀程度」欄位記載：「以上空白」，僅於「其
      他傷害描述」欄位記載：「頭暈、左大腿肌肉痛」一節，
      有上開驗傷診斷書附於警卷可憑，而經本院函詢高雄榮民
      總醫院，上開所載「頭暈、左大腿肌肉痛」係診斷結果或
      是病患主訴？經該院回覆上開記載係病患（即證人乙○○
      ）描述等語，有該院93年9 月23日高總管字第093001092
      號函在卷可佐，足見該院雖出具驗傷診斷書，惟並未檢出
      證人乙○○外觀上有何傷勢，亦未對證人乙○○為任何病
      理學檢查或或診斷，是以本件被告於92年10月27日與證人
      乙○○發生拉扯後，證人乙○○之身體經醫師檢查，外觀
      上並未發現受有任何具體之傷害，至於證人乙○○之健康
      有無因此受損，此亦無法僅憑證人乙○○主訴之驗傷診斷
      書予以證明。雖檢察官執偵查卷中所附之92年10月31日驗
      傷診斷書予以證明。是上開驗傷診斷書尚難採為不利於被
      告之證據。
    3.至於偵查卷中所附之92年10月31日驗傷診斷書，其上已載
      明受傷日期為「92年10月30日」，非92年10月27日，且證
      人乙○○於原審證稱：92年10月31日驗傷診斷書上記載之
      右肩瘀青、左大腿瘀青，不是被告於同年月27日打我造成
      的，這是不同次的傷等語明確（93年12月21日筆錄），可
      見93年10月31日驗傷診斷書上記載之傷勢，並非被告於同
      年月27日毆打證人乙○○造成甚明，自與本案無涉，自難
      採為本案之證據。至於告訴人聲請傳訊兩造所生之子連囿
      傑作證，核無必要，併此敘明。
　　4.綜上所述，被告所辯上情，堪以採信。此外，復查無其他
　　　確切之證據足證被告有公訴人所指之傷害犯行，依前開判
  　　例之意旨，應認不能證明被告犯罪。則原審所為被告此部
　    分無罪之諭知，尚無不當。公訴人上訴意旨，仍執陳詞，
      指摘原審此部分判決不當，難認有理由，應予駁回。
據上論斷，應依刑事訴訟法第368條，判決如主文。
本案經檢察官彭南雄到庭執行職務。
中　　華　　民　　國　　94　　年　　6 　　月　　16　　日
                  刑事第三庭    審判長法  官　周賢銳
                                      法  官  黃仁松
                                      法  官  謝宏宗
以上正本證明與原本無異。
行使偽造私文書部分如不服本判決應於收受本判決後10日內向本
院提出上訴書狀，其未敘述上訴理由者，並得於提起上訴後10日
內向本院補提理由書狀（均須按他造當事人之人數附繕本）「切
勿逕送上級法院」。
其他不得上訴。
中　　華　　民　　國　　94　　年　　6 　　月　　17　　日
　　　　　　　　　　　　　　　　　　　書記官　賴梅琴
附錄本判決論罪科刑法條：
刑法第216條
行使第210 條至第215 條之文書者，依偽造、變造文書或登載不
實事項或使登載不實事項之規定處斷。
刑法第210條
偽造、變造私文書，足以生損害於公眾或他人者，處5 年以下有
期徒刑。
刑法第214 條
明知為不實之事項，而使公務員登載於職務上所掌之公文書，足
以生損害於公眾或他人者，處3 年以下有期徒刑、拘役或500 元
以下罰金。
                                                       H
